【裁判字號】    94,上訴,4229
【裁判日期】    950321
【裁判案由】    偽造有價證券等
【裁判全文】
臺灣高等法院刑事判決                94年度上訴字第4229號
    上  訴  人
    即  被  告  丁○○
    選任辯護人  陳適庸  律師
                許博森  律師
    上  訴  人
    即  被  告  甲○○
    義務辯護人  高素真  律師
上列上訴人即被告因偽造有價證券等案件，不服臺灣桃園地方法
院93年度訴字第1390號，中華民國94年9 月30日第一審判決（起
訴案號：臺灣桃園地方法院檢察署92年度偵字第7460號；併辦案
號：臺灣桃園地方法院檢察署92年度偵緝字第375 號）提起上訴
，本院判決如下：
    主  文
原判決關於丁○○、甲○○部分撤銷。
丁○○共同連續意圖為自己不法之所有，以詐術使人將本人之物
交付，處有期徒刑壹年。
甲○○共同意圖為自己不法之所有，以詐術使人將本人之物交付
，處有期徒刑參月，如易科罰金，以參佰元折算壹日。
    事  實
一、丁○○、鍾陳福（另案由臺灣桃園地方法院審理中）、梁智
    添（另經檢察官為不起訴處分），三人共組專辦貸款之團隊
    ，並與裕融企業股份有限公司（下稱裕融公司）、和潤企業
    股份有限公司（下稱和潤公司）簽定特約服務契約書，為該
    等公司委外負責汽車貸款業務之招攬、對保之業務員，均為
    從事業務之人。渠三人與李育璟（另案偵查通緝中）共同基
    於意圖為自己不法所有之概括犯意聯絡，明知同有犯意聯絡
    之甲○○、趙玉龍、李錦芳、王姿雯、王宏偉（後三人未據
    起訴，各別之犯意聯絡詳如後述）等人，因需款孔急，欲以
    辦理汽車貸款之方式取得現金花用，並無購買汽車之真意，
    竟與有犯意聯絡之慶安汽車修理廠負責人之子邱建樺（另案
    經臺灣桃園地方法院判決有罪確定）謀議，由邱建樺尋找、
    提供低價之事故車、泡水車之車籍資料及行照予丁○○等人
    ，而為下列行為：
（一）因甲○○需款周轉，而委請丁○○代為辦理貸款應急。嗣
      邱建樺於90年12月24日向不知情之富邦汽車商行（下稱富
      邦車行）負責人許瑞全以新台幣（下同）45,000元之代價
      購得車牌號碼 MK-4321號自用小客車後，乃告知丁○○上
      情。邱建樺、丁○○、甲○○均明知該車曾發生嚴重事故
      ，車頭已撞毀，殘值甚低，猶共同基於行使公務員登載不
      實公文書、行使業務上登載不實文書及意圖為自己不法所
      有之概括犯意聯絡，由邱建樺將該車之車籍資料以100,00
      0 元售予丁○○、甲○○，雙方約定無須交車，並虛偽簽
      訂該自用小客車之買賣契約書（其中記載賣方為富邦汽車
      、買方為甲○○，代售人為慶安汽車），填寫購車價格為
      260,000 元，再推由邱建樺利用不知情之代辦商依上開不
      實之汽車買賣事項，填寫汽車過戶登記書，送件至新竹區
      監理所桃園監理站辦理過戶，致新竹區監理所桃園監理站
      承辦人員誤將該車輛過戶登記為甲○○名義，而核發汽車
      新領牌照登記書車主聯乙份，足以生損害於監理機關對於
      車籍資料管理之正確性。嗣渠等再推由丁○○、甲○○持
      該虛偽之買賣契約書及監理機關核發登載不實之汽車新領
      牌照登記書車主聯等資料，據以向裕融公司之搭配銀行即
      第一商業銀行股份有限公司（下稱第一銀行）詐領汽車貸
      款而行使，先於90年12月31日，由甲○○在貸款暨動產抵
      押契約書之立契約書人欄內簽名、蓋章，並由丁○○為虛
      偽不實之對保在對保人欄內簽名，而與第一銀行簽訂貸款
      暨動產抵押契約書，將之交予第一銀行，繼由甲○○在動
      產擔保交易動產抵押設定登記申請書債務人欄內簽名、蓋
      章後，再由渠等委由不知情之第一銀行持上開動產擔保交
      易動產抵押設定登記申請書、丁○○業務上登載不實之貸
      款暨動產抵押契約書及監理機關核發登載不實之汽車新領
      牌照登記書車主聯等資料，向新竹區監理所桃園監理站申
      請動產抵押設定登記而行使，第一銀行因而陷於錯誤，於
      91年 1月10日新竹區監理所桃園監理站為動產抵押設定登
      記後，隨即准予撥貸甲○○23 0,000元（甲○○得款後，
      再將其中 100,000元透過丁○○給付予邱建樺），嗣第一
      銀行又將其對於甲○○之債權及動產抵押權轉讓予裕融公
      司，足以生損害於第一銀行、裕融公司對於汽車擔保放款
      風險評估之正確性。
（二）緣李錦芳因經濟困難，亟需現金周轉，乃與丁○○接洽貸
      款事宜，丁○○則介紹鍾陳福協助辦理，鍾陳福即唆使其
      找尋同有犯意聯絡之李錦芳之友人趙玉龍（未據上訴，經
      原審判處有期徒刑4月，如易科罰金，以300元折算 1日確
      定）出名提供身分證件等資料以「假買車真貸款」之方式
      辦理車貸。丁○○、鍾陳福、梁智添、邱建樺、李錦芳及
      趙玉龍遂共同基於行使公務員登載不實公文書、行使業務
      上登載不實文書及意圖為自己不法所有之概括犯意聯絡，
      先由邱建樺向不知情之富邦車行購得發生嚴重事故、已無
      法駕駛之車牌號碼DB-7946號自用小客車1部，隨即於91年
      2月4日與鍾陳福間簽訂 1份名為購車價格，實為代辦過戶
      酬金為150,000元，定金5,000元之汽車買賣合約書（未書
      寫付清價款、交付車輛等日期，契約末之日期嗣經變更為
      91年3月4日）。鍾陳福再於91年2月5日與明知該車為事故
      車且無購車真意之趙玉龍，虛偽簽訂另一份上開車輛之買
      賣契約書，並虛偽填寫購車價格為 400,000元，再由邱建
      樺利用不知情之代辦商依上開不實之汽車買賣事項，填寫
      汽車過戶登記書，送件至新竹區監理所桃園監理站辦理過
      戶，致新竹區監理所桃園監理站承辦人員誤將該車輛過戶
      登記為趙玉龍名義，而核發汽車新領牌照登記書車主聯乙
      份，足以生損害於監理機關對於車籍資料管理之正確性。
      嗣渠等再推由鍾陳福、趙玉龍持該虛偽之買賣契約書及監
      理機關核發登載不實之汽車新領牌照登記書車主聯等資料
      ，據以向裕融公司搭配之新安產物保險股份有限公司（下
      稱新安保險公司）詐領汽車貸款而行使，先於91年 2月19
      日，由趙玉龍在貸款暨動產抵押契約書之立契約書人欄內
      簽名、蓋章，而與新安保險公司簽訂貸款暨動產抵押契約
      書，並由鍾陳福、丁○○共同於內壢文化路上某處車內與
      趙玉龍為虛偽不實之對保，再由渠等交由梁智添在對保人
      欄內簽名，將之交予新安保險公司，繼由趙玉龍在動產擔
      保交易動產抵押設定登記申請書債務人欄內簽名、蓋章後
      ，再由渠等委由不知情之新安保險公司持上開動產擔保交
      易動產抵押設定登記申請書、梁智添業務上登載不實之貸
      款暨動產抵押契約書及監理機關核發登載不實之汽車新領
      牌照登記書車主聯等資料，向新竹區監理所桃園監理站申
      請動產抵押設定登記而行使，新安保險公司因而陷於錯誤
      ，於91年 3月14日新竹區監理所桃園監理站為動產抵押設
      定登記後，隨即准予撥貸趙玉龍 280,000元（趙玉龍得款
      後，再將其中 140,000元轉交鍾陳福支付車款），嗣新安
      保險公司又將其對於趙玉龍之債權及動產抵押權轉讓予裕
      融公司，足以生損害於新安保險公司、裕融公司對於汽車
      擔保放款風險評估之正確性。
（三）邱建樺於90年12月間某日向不知情之富邦車行負責人許瑞
      全以20,000元之代價，購得車牌號碼EW-1817號泡水車1部
      （買賣契約書中記載賣方為許瑞全之妻丙○○，買方為慶
      安汽車，代售人為富邦車行），並過戶於自己名下，復應
      丁○○之要求以30,000元轉售該泡水低價車之車籍資料（
      買賣契約載明賣方為邱建樺，買方為丁○○），以供丁○○以同上之方式詐取汽車貸款。嗣因同有犯意聯絡之李育
      璟向其員工趙阿梅（不知情）以辦理退稅為由，騙得不知
      情之趙阿梅男友乙○○之身分證件、印章（無不法所有意
      圖），李育璟即將該身分證件、印章交予丁○○如法炮製
      。邱建樺、丁○○、李育璟均明知該車為泡水車，殘值甚
      低，且乙○○並無購車之真意，邱建樺、丁○○猶共同基
      於行使業務上登載不實文書並與李育璟共同基於行使公務
      員登載不實公文書及意圖為自己不法所有之概括犯意聯絡
      ，由丁○○依邱建樺口述及李育璟所提供乙○○之身分證
      件資料於該自用小客車之買賣契約書上記載賣方為丙○○
      、買方為乙○○、代售人為慶安汽車、購車價格為150,00
      0 元，並由李育璟本人或利用不知情之第三人於該買賣契
      約書買方簽名欄內偽造「乙○○」之署名 1枚而偽造該買
      賣契約書（此偽造私文書部分並無積極證據證明丁○○、
      邱建樺明知李育璟未經乙○○授權而冒用乙○○之名義簽
      立該買賣契約書，自難認丁○○、邱建樺就此偽造私文書
      部分與李育璟有犯意聯絡），再推由邱建樺利用不知情之
      代辦商依上開不實之汽車買賣事項，填寫汽車過戶登記書
      （其上乙○○之署名及印文各 2枚，丁○○、邱建樺均不
      知係偽造及盜蓋），送件至新竹區監理所桃園監理站辦理
      過戶，致新竹區監理所桃園監理站承辦人員誤將該車輛過
      戶登記為乙○○名義，而核發汽車新領牌照登記書車主聯
      乙份，足以生損害於監理機關對於車籍資料管理之正確性
      。嗣渠等再推由丁○○持該偽造之買賣契約書及監理機關
      核發登載不實之汽車新領牌照登記書車主聯等資料，據以
      向裕融公司之搭配銀行即第一銀行詐領汽車貸款而行使，
      先於90年12月間某日，由李育璟本人或利用不知情之第三
      人在貸款暨動產抵押契約書之立契約書人欄內偽造乙○○
      之署名及盜蓋乙○○之印文各 2枚，並由丁○○為虛偽不
      實之對保在對保人欄內簽名，而與第一銀行簽訂貸款暨動
      產抵押契約書，將之交予第一銀行，繼由李育璟本人或利
      用不知情之第三人在動產擔保交易動產抵押設定登記申請
      書債務人欄內偽造乙○○之署名及盜蓋乙○○之印文各1
      枚後（丁○○、邱建樺就上開文書內偽造署名及盜蓋印文
      部分均不知情），再由渠等委由不知情之第一銀行持上開
      動產擔保交易動產抵押設定登記申請書、丁○○業務上登
      載不實之貸款暨動產抵押契約書及監理機關核發登載不實
      之汽車新領牌照登記書車主聯等資料，向新竹區監理所桃
      園監理站申請動產抵押設定登記而行使，第一銀行因而陷
      於錯誤，於新竹區監理所桃園監理站為動產抵押設定登記
      後，隨即准予撥貸 120,000元，足以生損害於第一銀行、
      裕融公司對於汽車擔保放款風險評估之正確性。
（四）緣王宏偉於90年10月間因積欠信用卡債務、周轉困難，乃
      與李育璟接洽貸款事宜，因王宏偉信用不佳，李育璟乃要
      求王宏偉商得其妹王姿雯之同意出面申貸，李育璟、王宏
      偉、王姿雯均明知王宏偉信用不佳，已不可能向銀行申請
      貸款，亦無資力清償，竟仍共同謀議以「假買車真貸款」
      之方式辦理車貸。王姿雯先於90年11月間在臺中市中興大
      學校門前將其身分證件、印章交予李育璟，再由李育璟透
      過梁智添自邱建樺處低價購得車牌號碼 T5-3907號自用小
      客車，及自不詳處所低價購得 9P-2445號自用小客車之車
      籍資料各1份。李育璟、丁○○、梁智添均明知上開2部車
      曾發生嚴重事故，殘值甚低，猶與王姿雯、王宏偉共同就
      車牌號碼 T5-3907號自用小客車部分基於行使公務員登載
      不實公文書、行使業務上登載不實文書及意圖為自己不法
      所有；就車牌號碼 9P-2445號自用小客車部分基於行使公
      務員登載不實公文書及意圖為自己不法所有之概括犯意聯
      絡，由李育璟分別以自己（車牌號碼 T5-3907號部分）及
      張仁義（車牌號碼 9P-2445號部分）為出賣人，並分別以
      不詳之價格（車牌號碼 T5-3907號部分，買賣契約書未據
      扣案）及340,000元（車牌號碼9P-2445號部分）與王姿雯
      虛偽簽訂上開 2部自用小客車之買賣契約書，再由李育璟
      利用不知情之代辦商依上開不實之汽車買賣事項，填寫汽
      車過戶登記書，送件至臺中區監理所南投監理站辦理過戶
      ，致臺中區監理所南投監理站承辦人員誤將該 2部車輛均
      過戶登記為王姿雯名義，而核發汽車新領牌照登記書車主
      聯各乙份，足以生損害於監理機關對於車籍資料管理之正
      確性。嗣王姿雯再於91年 1月下旬間某日前往丁○○等人
      位於桃園市○○路上之辦公室親自將其身分證件、印章等
      交予丁○○，丁○○並持李育璟所交付 T5-3907號自用小
      客車之虛偽買賣契約書及監理機關核發登載不實之汽車新
      領牌照登記書車主聯等資料，據以向和潤公司之搭配貸款
      銀行遠東國際商業銀行（下稱遠東商銀）詐領汽車貸款而
      行使，並於91年 2月5日以王姿雯購買T5-3907號自用小客
      車之名義，與遠東商銀簽訂貸款暨動產抵押契約書，由梁
      智添為虛偽不實之對保在對保人欄內簽名，將之交予遠東
      商銀，繼由丁○○以王姿雯之名義製作動產擔保交易動產
      抵押設定登記申請書後，再由丁○○等人委由不知情之遠
      東商銀持上開動產擔保交易動產抵押設定登記申請書、丁○○、梁智添業務上登載不實之貸款暨動產抵押契約書及
      監理機關核發登載不實之汽車新領牌照登記書車主聯等資
      料，向臺中區監理所南投監理站申請動產抵押設定登記而
      行使，遠東商銀因而陷於錯誤，於臺中區監理所南投監理
      站為動產抵押設定登記後，隨即准予撥貸 310,000元至李
      育璟、丁○○指定之帳戶（大安銀行桃園分行，戶名李育
      憲，帳號000000000000號）內，足以生損害於遠東商銀、
      和潤公司對於汽車擔保放款風險評估之正確性。李育璟、
      丁○○、梁智添等人復承前行使公務員登載不實公文書及
      意圖為自己不法所有之概括犯意聯絡，於91年 2月間某日
      ，由丁○○向匯通商業銀行（下稱匯通銀行，為國泰銀行
      前身）中壢分行襄理劉文耀說明王姿雯要申辦車牌號碼9P
      -2445 號自用小客車之汽車貸款，並將該車虛偽之買賣契
      約書及監理機關核發登載不實之汽車新領牌照登記書車主
      聯等資料交予劉文耀而行使，即請王姿雯、王宏偉親自至
      匯通銀行中壢分行與襄理劉文耀接洽。91年2月7日，王姿
      雯、王宏偉前往匯通銀行中壢分行，由王姿雯、王宏偉分
      別在貸款暨動產抵押契約書之立契約書人欄及連帶保證人
      欄內簽名（印章由渠等授權劉文耀代刻後蓋印於其上，以
      下同），而與匯通銀行簽訂貸款暨動產抵押契約書，將之
      交予匯通銀行，並由不知情之該行襄理劉文耀對保，繼由
      王姿雯在動產擔保交易動產抵押設定登記申請書債務人欄
      內簽名後，渠等即委由不知情之匯通銀行持上開動產擔保
      交易動產抵押設定登記申請書、貸款暨動產抵押契約書及
      監理機關核發登載不實之汽車新領牌照登記書車主聯等資
      料，向臺中區監理所南投監理站申請動產抵押設定登記而
      行使，匯通銀行因而陷於錯誤，於臺中區監理所南投監理
      站為動產抵押設定登記後，隨即准予撥貸 260,000元至上
      開李育憲帳戶內，足以生損害於匯通商銀對於汽車擔保放
      款風險評估之正確性。
二、案經裕融公司訴由桃園縣政府警察局報告臺灣桃園地方法院
    檢察署檢察官偵查起訴暨移送併辦。
    理  由
甲、有關證據能力之認定：
一、按被告以外之人於審判外之言詞或書面陳述，除法律有規定
    者外，不得作為證據，刑事訴訟法第159條第1項規定甚明。
    證人丁○○於92年8月6日有關被告甲○○、趙玉龍之證述內
    容係在檢察事務官詢問時所為之陳述，屬審判外之傳聞證據
    ，並無同法第159條之1 第2項例外規定之適用，且未經具結
    ，依同法第159條第1項、第158條之3規定，應無證據能力。
二、有關卷內其餘證人分別於警詢、檢察官偵訊中之證詞雖屬審
    判外之傳聞證據，惟被告 3人及辯護人於原審迄本院審理中
    對於上開證據均同意具有證據能力，且證人亦經傳喚到庭、
    具結並行詰問程序陳述，依據刑事訴訟法第159條之5 第1項
    規定同意性原則、相當性原則，本院認適當，是上開供述證
    據均得援引為本案審判之證據。又有關卷內各項文書證據、
    證物，當事人均同意具有證據能力，依據上開意旨，亦得援
    引為本案審判之證據，具有證據能力。
三、依據刑事訴訟法第156條第1項之規定，被告之自白非出於強
    暴、脅迫、利誘、詐欺、疲勞訊問、違法羈押或其他不正之
    方法，且與事實相符者，得為證據。被告等人既未抗辯其於
    警詢、檢察官偵訊中之自白非出於任意性，應認該審判外之
    自白具有任意性，而具有證據能力。
乙、證據證明力部分：
壹、有關車牌號碼MK-4321自用小客車部分：
一、被告之辯解：
    訊據被告丁○○、甲○○均矢口否認有詐欺取財、行使公務
    員登載不實公文書及行使業務上登載不實文書等犯行，均辯
    稱：丁○○確有幫甲○○辦理車牌號碼 MK-4321自用小客車
    之貸款事宜，本件係「真買車真貸款」，被告甲○○確有購
    車使用之意，而以 100,000元之代價向邱建樺購入該車，並
    以此貸得 260,000元之款項，此乃經營常態，並非詐欺，嗣
    因甲○○無力清償貸款才遭裕融公司告訴云云；又丁○○另
    辯稱：渠等擔任對保工作無須親自看車，只要有車籍資料即
    可云云。
二、認定被告丁○○、甲○○有罪所憑之證據及理由：
（一）本案 MK-4321號自用小客車，確係因發生嚴重事故後，由
      富邦車行於90年12月24日，以45,000元之代價售予邱建樺
      ，嗣由邱建樺與丁○○、甲○○簽訂買賣契約書，填寫購
      車價格為260,000元，惟實際上邱建樺獲取100,000元之酬
      金，再由邱建樺委請不知情之富邦代辦商辦理該車輛過戶
      登記於甲○○名下。嗣丁○○、甲○○再持上開買賣契約
      書及監理機關核發之汽車新領牌照登記書車主聯等資料，
      以甲○○購車名義，於同年12月31日，向第一銀行辦理購
      車貸款，並簽訂貸款暨動產抵押契約書，由丁○○在上開
      貸款暨動產抵押契約書之對保人欄內簽名後，交予第一銀
      行，並委由第一銀行持上開文書向監理機關辦理動產抵押
      權設定登記，第一銀行並因此核貸 230,000元等情，業據
      被告丁○○（92年度偵字第 7460號卷第120頁、92年度偵
      字第18379號卷附93年8月20日訊問筆錄第3頁、第4頁，影
      本附於原審卷第 500頁正、反面）於偵查中供述明確，核
      與告訴人裕融公司代理人張維容、證人邱建樺（原審卷第
      225頁至第226頁、第 232頁）證述相符，且有汽車買賣合
      約書、消費者貸款申請書、汽車貸款申請書及調查表、貸
      款暨動產抵押契約書、汽車過戶登記書、汽車新領牌照登
      記書、動產擔保交易動產抵押設定登記申請書、動產擔保
      交易移轉契約書、動產抵押設定債權人變更登記申請書等
      影本各1份在卷（92年度他字第265號卷第 7頁至第14頁）
      足憑。
（二）被告丁○○於93年8月20日偵訊時稱：MK-4321簽訂買賣契
      約時伊有在場，該車從頭到尾都沒有真正交付，甲○○買
      車的目的是要現金，故甲○○都未去追問該車的下落，當
      時伊與甲○○談好，只要他將銀行貸款還清，就可持大牌
      去註銷車籍，甲○○想要的是低價車與行情價之間的差額
      ，而邱建樺一開始就知道我們不打算買車，只打算以汽車
      貸款賺取差價等語（見原審卷第 500頁正、反面），核與
      證人邱建樺於原審審理時證稱：我一共幫丁○○找了好幾
      部低價的車，丁○○跟我簽約時沒有事先看過車子，是我
      口頭告知車損情形，該車車頭已撞毀，丁○○一開始就沒
      有要求將車修復，只約定按原狀交車，全部買車過程中，
      丁○○均未提過甲○○等語相符（見原審卷第230至232頁
      ），而與被告丁○○嗣於原審所辯明顯不符。
（三）參諸被告甲○○自承伊並無駕照、不會開車、知悉該車為
      事故車、事後未追討該車、未見過車主邱建樺等節，核與
      一般購車之常情大相逕庭。伊雖另辯稱：購買該車係要請
      其弟代為駕駛云云；惟伊於原審審理中卻稱 MK-4321雖未
      交車，「而我弟弟那時『剛好』也有一部車，後來就用我
      弟弟那輛車做網路」（見原審卷第 237頁），則被告甲○○之弟既然原本即「剛好」有汽車，何須由被告甲○○再
      另購一部低價事故車供其弟代步？對照被告甲○○同時稱
      ：伊當時需要現金周轉，並稱買車之預算為 100,000元以
      內，卻授權丁○○向邱建樺購得市價約六、七萬元，而仍
      須耗費十餘萬元整修之嚴重事故車，顯然超出預算甚多等
      情，以及被告丁○○陳稱：「辦貸款不看車體，只看車籍
      資料上之出廠年份跟車型」，伊並未看過該車，事後邱建
      樺未交付該車時，伊與甲○○即「認賠」，訴訟迄今亦無
      出面要求、訴請交付該車，事後更應邱建樺之請求另行簽
      訂一份買方記載為丁○○之買賣契約書（見原審卷第 248
      頁），又自陳依其對於邱建樺之瞭解，只要他出售事故車
      未交車，很有可能已經交由汽車拆解廠「割肉」，出售零
      件後再賺一手等語（見原審卷第 234頁）。是就被告甲○○自始至終均未出面與被告辦理買車、過戶、交車等手續
      ，以及丁○○亦明知邱建樺不會實際交車之事實，均甚明
      確，足見，被告丁○○、甲○○實際上與邱建樺間並無真
      正買賣汽車之真意，無非以「假買車真貸款」之方式，詐
      騙貸款公司核貸資金予已陷於周轉困難、顯無資力之被告
      甲○○。被告甲○○雖於本院調查中、審理中陳稱：其當
      時是向丁○○買車云云；然查被告林稠美同時陳稱：伊自
      始至終均沒有看過車子，但丁○○有交付 130,000元萬元
      給伊，且稱整個過程都是丁○○在處理，伊不清楚云云（
      本院卷第64頁、第75頁）；然查該部車輛經向第一銀行貸
      款 230,000元，有如前述；若被告林稠美確實要買車，為
      何卻以該車辦理高達23萬元之貸款？且查該車原以45,000
      元向富邦車行購得，未經修理之前，卻即能充當擔保向第
      一銀行辦理 230,000元之高額貸款？足見本案洵係「假購
      車，真貸款」至明。又被告二人與邱建樺均明知並無實際
      買賣該車及交車，即辦理過戶手續予甲○○名義，使監理
      機關核發登載不實之汽車新領牌照登記書，並據以行使以
      簽訂貸款暨動產抵押契約書並辦理動產抵押權設定登記，
      並由甲○○在貸款暨動產抵押契約書之立契約書人欄內簽
      名、蓋章，由丁○○為虛偽不實之對保在對保人欄內簽名
      ，將之交予第一銀行，再由渠等委由不知情之第一銀行持
      以申請辦理動產抵押設定登記，均足以生損害於放款銀行
      對於汽車擔保放款風險評估之正確性，應有行使公務員登
      載不實公文書、行使業務上登載不實文書之犯行。
（四）至於被告丁○○雖辯稱：渠等擔任對保工作均無須看車，
      只要核對車籍資料即可云云。經查，依據被告丁○○與裕
      融公司簽訂之特約服務契約書第 4條所示：被告丁○○等
      簽約對保業務員不得與招徠之客戶共同或協助提供不實資
      料予裕融公司審核，以取得核貸，如業務員知悉客戶提供
      不實資料，亦應本於誠信原則告知裕融公司，以盡善良管
      理人之注意義務（見原審卷第 546頁）。復參諸證人即裕
      融公司法務人員戊○○到庭證稱：對保人應實際負責看車
      ，公司再與業務員確認車況，如對保不實，公司可依據契
      約向業務員求償，如果是泡水車或大撞車，公司根本不可
      能核貸，又如貸款人債務不履行時，光是委外抓車成本就
      要一、二萬元，如果車價甚低，根本不符成本等語（見原
      審卷第485、486頁）。稽之放款銀行及裕融公司均係依據
      車價之一定成數核貸，並以該車辦理動產抵押登記，亦即
      以該車為貸款人債務不履行時之抵押客體，如債務人無法
      清償貸款，放款銀行仍可就該車價值獲償。是以，為貸款
      抵押客體之汽車價值自為放款銀行所在意，並為聘僱對保
      業務人員之主要目的，被告丁○○所辯對保人員無須看車
      云云，顯難憑採，被告丁○○明知該車曾發生嚴重事故，
      車頭已撞毀，殘值甚低，仍持該虛偽之買賣契約書及汽車
      過戶登記等資料，並於對保人欄內簽名，使第一銀行誤認
      該車仍有 260,000元之價值，致第一銀行因此准予撥貸甲○○ 230,000元，自足以生損害於第一銀行，其與甲○○
      、邱建樺等人均有詐欺取財之犯行甚明。
貳、有關車牌號碼DB-7946自用小客車部分：
一、被告丁○○之辯解：
    訊據被告丁○○矢口否認其此部分犯行，辯稱：該車伊並未
    經手，貸款事宜均係鍾陳福所辦理，與伊無關云云。
二、認定被告丁○○有罪所憑之證據及理由：
（一）本案DB-7946 號自用小客車，確係因發生事故後，由富邦
      車行售予邱建樺，嗣由邱建樺與鍾陳福、趙玉龍簽訂買賣
      契約書，填寫購車價格為 400,000元，再由邱建樺委請富
      邦代辦處辦理該車輛過戶登記於趙玉龍名下。丁○○、鍾
      陳福再以趙玉龍購車名義，於91年 2月19日，向新安保險
      公司辦理購車貸款，並簽訂貸款暨動產抵押契約書後，由
      梁智添在上開貸款暨動產抵押契約書對保人欄內簽名後，
      交予新安保險公司，該公司並因此核貸28萬元等情，業據
      同案被告趙玉龍供述明確（92年度他字第 265號卷第26頁
      反面至第27頁反面），核與證人鍾陳福（92年度偵字第74
      60號卷第46頁反面、原審卷第297頁至第299頁）證述相符
      ，且有上開車輛之汽車買賣合約書 2件、消費者貸款申請
      書、汽車貸款申請書及調查表、貸款暨動產抵押契約書、
      汽車過戶登記書、汽車新領牌照登記書、動產擔保交易動
      產抵押設定登記申請書、動產擔保交易移轉契約書、動產
      抵押設定債權人變更登記申請書等影本各1件附卷（92 年
      度他字第 265號卷第16頁至第22頁）可稽，以及上開桃園
      監理站函附車籍過戶相關資料6紙（原審卷第107頁以下）
      在卷足憑。
（二）同案被告趙玉龍雖於原審審理中矢口否認係「假買車真貸
      款」云云，然查，其於偵查中已坦承：係因李錦芳缺錢，
      請其出名代辦車貸，丁○○並教導伊若有人來徵信，即答
      覆稱確有要貸款買車等語（見92年度他字第 265號卷第26
      頁反面至第27頁反面），嗣於原審準備程序中仍坦承伊與
      李錦芳均無買車之意，係因李錦芳需現金周轉，伊只是出
      名而已，並請求進行量刑協商等語（見原審卷第 156頁）
      ，核與本案實際貸款承辦人即證人鍾陳福於偵查中證述：
      「﹙趙玉龍有要購車？﹚沒有，當時是李錦芳需要用錢，
      請趙玉龍幫忙辦車貸，趙玉龍知道李錦芳不需要用車，只
      是要用錢周轉，同樣就以甲○○購車辦車貸方式，由邱建
      樺提供低價車輛，讓我高貸，之後我與李錦芳商量車貸讓
      我用，所以車貸下來，部分給邱拿走，部分就撥到我這裏
      ，車子沒有交給趙玉龍」（見92年度偵字第7460號卷第46
      頁反面）；再於原審審理中證述：「我跟李錦芳都知道從
      頭到尾都沒有車，因為這輛車是大撞車，連屍體都沒有，
      事後邱建樺跟我說這輛車有死人」，「李錦芳缺錢我知道
      ，他說趙是他的朋友，他曾經幫過趙，這個貸款根本是李
      要辦的，趙應該是出名幫個忙，我們業務不看車的，車子
      是李去找邱建樺，原本李也不知道要去哪裡買車，我介紹
      邱給他，邱本身就是在做這種不交車，提供買賣契約給人
      家」，實際上車子已經邱建樺拿去「割肉」等語相符（見
      原審卷第297頁、第299頁）。而證人邱建樺於原審審理中
      亦證稱：該車曾發生車禍，已無法駕駛，車籍證件係交予
      鍾陳福而非趙玉龍等語（見原審卷第301、302頁），互核
      一致。再對照本件契約所載車款高達 400,000元，然同案
      被告趙玉龍竟自始至終未曾看到該車，且僅支付 140,000
      元之車款，而事後完全無要求交車之動作，亦未曾見過名
      義上之出賣人林惠義等節，堪認本件實際需款周轉之李錦
      芳既無購車之意，則僅負責出名之趙玉龍更無實際購車之
      可能。本件確係「假買車真貸款」無訛。
（三）被告丁○○雖辯稱該車之貸款均與伊無關云云。惟查，被
      告丁○○、鍾陳福、梁智添等人係於桃園市○○路共同成
      立辦公室，專辦貸款業務，「梁智添的角色是李育璟提供
      要找事故車的訊息，梁智添負責去向邱建樺還有其他車商
      ，成交之後，由我送件」，「（如果梁智添在案件中做手
      腳，例如明知是事故車或價值極低的車輛，仍然跟裕融公
      司提高買賣報價獲得較高額貸款，妳是否知道？）我知道
      這種情形」等語，業據被告丁○○坦承不諱（見原審卷第
      554、556頁）。證人即共犯鍾陳福亦證稱：「（你知道買
      大撞車只是單純為了要貸款，只要車籍資料就好，跟你在
      同一公司的丁○○是不是也了解這個情形？）一開始我們
      都接正常車，後來梁智添介紹邱建樺認識後，我們接手邱
      建樺的車子都知道不需要交車，只要車籍資料辦貸款，也
      一直到客戶不繳款時，整個事情才爆發，原則上裕融只要
      客戶有繳款，其餘都不管。我、梁智添、丁○○只要是跟
      邱建樺拿的車都知道只要車籍資料不交車的這種情形」等
      語（見原審卷第 595頁）。證人梁智添亦證稱：貸款金額
      每10,000元，裕融公司會核撥70元之報酬給業務員，渠等
      團隊之報酬均係由丁○○統籌處理等語（見原審卷第 599
      頁）。綜合上開陳述內容，足見被告丁○○、鍾陳福、梁
      智添等人確為同一專辦貸款團隊，就「假買車真貸款」之
      模式均知之甚詳，並彼此分擔犯行、分受利益，不因某件
      車貸分由何人辦理而有異，是被告丁○○辯稱上開車貸與
      伊無關云云，應無可採。
（四）被告丁○○明知上開車輛為中古事故車，殘值甚低，且與
      鍾陳福、李錦芳、邱建樺等人均知悉車輛即動產擔保抵押
      物並未實際交付，契約雙方均無意購買、交車、或出售上
      開車輛、或以上開車輛設定抵押，且為掩飾無實際買賣、
      交付汽車之事實，竟仍分別以150,000元、400,000元之價
      格，由鍾陳福、趙玉龍、邱建樺等人簽訂虛偽不實之買賣
      契約書 2份，並委請不知情之代辦人員持有關過戶及行照
      資料，辦畢上開車輛之過戶登記手續，使監理機關核發登
      載不實之汽車新領牌照登記書，並據以行使以簽訂貸款暨
      動產抵押契約書並辦理動產抵押權設定登記，並由趙玉龍
      在貸款暨動產抵押契約書之立契約書人欄內簽名、蓋章，
      由梁智添在對保人欄內簽名，將之交予新安保險公司，再
      由渠等委由不知情之新安保險公司持以申請辦理動產抵押
      設定登記，使該公司誤認該車價值仍有 400,000元而予核
      貸 280,000元，足以生損害於該公司對於汽車擔保放款風
      險評估之正確性，事證明確。被告丁○○辯稱低價高估為
      業界常態云云，縱然屬實，仍具刑事不法內涵，而構成詐
      欺取財罪犯行。綜上，被告丁○○上開所辯，委無足採。
參、有關車牌號碼EW-1817自用小客車部分：
一、被告丁○○之辯解：
    本件自始至終均係李育璟處理，伊未接觸過乙○○之身分證
    ，僅係受李育璟之恐嚇代為送件至第一銀行辦理貸款，且送
    件前亦曾與乙○○電話聯繫確認云云。
二、認定被告丁○○有罪所憑之證據及理由：
（一）車號EW-1817 號自用小客車係泡水車，且係邱建樺於90年
      10月間向富邦車行負責人許瑞全以20,000元之代價購得，
      雙方並簽訂買賣契約書1份（見91年度他字第903號卷第56
      頁），其上記名賣方為許瑞全之妻丙○○，買方為慶安汽
      車，代售人為富邦車行，並過戶於邱建樺名下，嗣後邱建
      樺再以30,000元轉售該車之車籍資料予丁○○，雙方簽訂
      買賣契約 1份（見同上卷第62頁），載明賣方為邱建樺，
      買方為丁○○，此據被告丁○○自承無訛，核與證人邱建
      樺（91年度他字第 903號卷第51頁反面至第52頁反面）、
      丙○○（91年度他字第 903號卷第28頁反面至第30頁；原
      審卷第472頁至第 474頁）、許瑞全（原審卷第590頁至第
      593頁）證述情節相符，並有上述契約2紙存卷可參。
（二）又本件車貸案件所使用之乙○○身分證件、印章，係李育
      璟向其員工趙阿梅以辦理退稅為由所騙得乙節，業據證人
      乙○○於原審審理中（原審卷第470頁至第471頁）證述明
      確。雖證人鍾陳福於原審審理中證述：李育璟曾帶同乙○○、趙阿梅至春日路辦公室對保云云，惟其同時證稱伊並
      非親自看見，而係事後聽辦公室鄒小姐轉述（原審卷第46
      9 頁），則證人鍾陳福上開證述既非親眼所見，上情並為
      證人乙○○堅決否認，自難憑採。再參諸臺灣桃園地方法
      院檢察署91年度他字第 903號卷第14頁之買賣契約書其上
      「乙○○」之簽名較為流暢、潦草，較諸同卷第 3頁告訴
      狀、第11頁偵訊筆錄上證人乙○○之真正簽名屬於端正形
      式，兩者有明顯不同，堪認上開買賣契約上之簽名應非乙○○所親簽，而係他人所偽造無訛。
（三）至於被告丁○○雖否認曾接觸過乙○○之身分證件，並稱
      僅係受李育璟之恐嚇代為送件云云。惟查，上開 EW-1817
      號自用小客車係被告丁○○主動向邱建樺以30,000元購得
      ，雙方並簽訂買賣契約書 1件，丁○○亦明知該車為泡水
      車，訂約後，並係丁○○親自拿乙○○之身分證交予伊要
      求辦理過戶至乙○○名下，然因該身分證毀損過於嚴重，
      為監理站所拒，隔天再由李育璟拿新請領之身分證交予伊
      辦理過戶，辦妥過戶後之車籍證件，亦係由伊在店內親自
      交予丁○○，伊曾要求見乙○○，惟丁○○推稱乙○○上
      夜班，不方便來等語，業據證人邱建樺證述明確（見91年
      度他字第903號卷第51頁至第53頁、原審卷第477頁）。又
      被告丁○○於原審審理中對於同上他字卷第14頁之買賣契
      約書之內容為其親自書寫，及同卷第62頁之買賣契約書上
      「丁○○」之簽名為其所親簽，以及從頭到尾未見過該車
      即送件申請車貸等事實均坦承不諱（原審卷第 236頁），
      足見其參與甚深，絕非僅係代為送件而已。至於伊所稱受
      恐嚇乙節，完全未據伊於原審94年5月2日庭訊前提及，已
      有疑義。況且，該車貸款項事後係撥入被告丁○○指定之
      陳正文帳戶內（戶名陳正文，臺灣中小企業銀行大溪分行
      帳號： 00000000000號），為其所掌控，申辦成功後，伊
      並賺取裕融公司給付之代辦報酬，實際獲利人均為被告丁○○。且丁○○既已參與甚深，何以李育璟仍須恐嚇、強
      迫丁○○送件不可？何以非丁○○一人不可？縱認伊所稱
      恐嚇情節屬實，然伊被告丁○○所稱「我拒絕他，人就離
      開辦公室」之情狀（見原審卷第 470頁），及證人劉秋泉
      證述丁○○與李育璟吵得很凶乙情（見原審卷第 487頁）
      ，堪認被告丁○○與共犯李育璟對於本案縱有爭執，惟被
      告丁○○於送件時應無陷於毫無自由意志之境地自明。證
      人劉秋泉於原審審理中證述被告丁○○與李育璟就本案之
      爭執過程，縱然屬實，然既無法據以推論被告丁○○已陷
      於喪失自由意志，仍難執為被告丁○○有利之認定，附此
      敘明。
（四）被告丁○○明知該車為泡水車，殘值甚低，依其與邱建樺
      購車之契約所載僅有30,000元之價值，而被告丁○○自始
      至終未見過該車，據證人丙○○、許瑞全證述該車迄未交
      車，仍在渠車行內，惟丁○○仍在該自用小客車之買賣契
      約書（其上乙○○之署名雖係經偽造，惟查並無積極證據
      證明係被告丁○○所為，亦無證據證明被告丁○○明知共
      犯李育璟未經乙○○授權而冒用乙○○之名義簽立該買賣
      契約書，自難認丁○○就此偽造私文書部分與李育璟有犯
      意聯絡）上虛偽填寫購車價格為 150,000元，交由邱建樺
      持以申辦過戶登記，使監理機關核發登載不實之汽車新領
      牌照登記書，並據以行使以簽訂貸款暨動產抵押契約書並
      辦理動產抵押權設定登記，嗣並由丁○○在貸款暨動產抵
      押契約書之對保人欄內簽名，將之交予第一銀行，委由不
      知情之第一銀行持以申請辦理動產抵押設定登記，致第一
      銀行准予撥貸 120,000元，此均有汽車車籍查詢報表、裕
      融企業股份有限公司臺北分公司撥款資料確認書、動產抵
      押契約書、動產擔保交易動產抵押設定登記申請書（以上
      均見91年度他字第 903號卷第18至25頁），及上述汽車買
      賣合約書共 3份（見同上他字卷第14、56、62頁）附卷可
      佐。而被告丁○○等人明知並無買車之事實，仍使監理機
      關公務員登載於職務上掌管之公文書上，核發登載不實之
      汽車新領牌照登記書，並據以行使，又明知該車為泡水車
      ，殘值甚低，實際並未對保，仍將其業務上掌管登載不實
      之貸款暨動產抵押契約書交予第一銀行，向該行虛報該車
      價值 150,000元，並利用該行持上開文書向監理機關辦理
      動產抵押權設定登記，影響該行對於汽車擔保放款之風險
      評估，進而核貸 120,000元，復參以證人即裕融公司法務
      戊○○證述公司如知悉係泡水車根本不可能核貸之情，堪
      認足以生損害於第一銀行及裕融公司，是被告丁○○就此
      部分有行使公務員登載不實公文書、行使業務上登載不實
      文書及詐欺取財之犯行，至為明灼。
肆、有關車牌號碼T5-3907、9P-2445自用小客車部分：
一、被告丁○○之辯解：
    本件貸款案件係王姿雯、王宏偉親自主動找伊協助辦理貸款
    ，王姿雯二人均清楚知悉係要辦理車貸，伊只負責將車貸案
    件轉至匯通銀行中壢分行及和潤公司，而這 2台車子都是李
    育璟找來的，伊並未見過，不知是否假買車，而事後王姿雯
    曾告知係因其兄王宏偉積欠李育璟賭債，才託王姿雯出面辦
    理貸款清償賭債，且王姿雯亦從中獲得50,000元之利益云云
    。
二、認定被告丁○○有罪所憑之證據及理由：
（一）本件車貸之緣由係因王宏偉積欠債務、周轉困難，乃與李
      育璟接洽貸款事宜，因王宏偉信用不佳，李育璟乃要求王
      宏偉商得其妹王姿雯之同意出面申貸，嗣王姿雯先於90年
      11月間在臺中市中興大學校門前將其身分證件、印章交予
      李育璟，再於91年 1月下旬間某日前往丁○○等人位於桃
      園市○○路上之辦公室親自將其身分證件、印章等交予丁○○，並簽署相關貸款文件等情，業據被告丁○○自陳無
      訛，核與證人即共犯李育璟（91年度偵字第15411號卷第7
      頁）、王姿雯（91年度偵字第 15411號卷第14頁；原審卷
      第413頁）、王宏偉（原審卷第420頁）證述相符。另車牌
      號碼T5-3907號、9P-2445號自用小客車 2部，均係李育璟
      分自邱建樺、某不詳處取得，嗣分別由李育璟辦妥過戶至
      王姿雯名下（前手分別為李育璟、張仁義），則有上開汽
      車過戶登記申請書（91年度偵字第 15411號卷第36頁、91
      年度偵字第13965號卷第69頁）在卷可稽。
（二）又有關車牌號碼 T5-3907號自用小客車之申貸案件，係由
      王姿雯本人於91年 1月下旬間某日親自至被告丁○○位於
      桃園市○○路之辦公室簽署辦理車貸之文件，丁○○隨即
      於91年 2月5日以王姿雯購買T5-3907汽車之名義，與和潤
      公司搭配之貸款銀行即遠東商銀申辦貸款，由梁智添在對
      保人欄簽名，而獲准撥貸 310,000元並撥款至大安銀行桃
      園分行，戶名李育憲，帳號000000000000號之帳戶；王姿
      雯復應丁○○之指示，於91年2月7日偕同其兄王宏偉親自
      至匯通銀行中壢分行找該銀行襄理劉文耀，以辦理車牌號
      碼9P-2445號自用小客車之車貸，並獲准撥貸260,000元至
      前開李育憲帳戶內等節，業據被告丁○○坦承不諱（91年
      度偵字第 15411號卷第11頁至第13頁）。雖王姿雯矢口否
      認辦理上開車貸案件，辯稱：渠等係受丁○○之指示前往
      匯通銀行中壢分行找劉文耀辦理「信用貸款」，並非辦理
      車貸，而 T5-3907號自用小客車之申貸案件則與伊無關，
      應係遭人偽造申貸云云。惟查，上情業據被告丁○○供述
      明確，且證人王姿雯自陳確曾於91年 1月下旬親自至丁○○辦公室簽署「文件」，並於91年2月7日偕同其兄王宏偉
      共同至匯通銀行中壢分行簽署貸款文件，並稱如91年度偵
      字第 14233號偵查卷第56、57、59、60、61頁等文件上之
      簽名確係伊所親簽無訛（原審卷第409頁至第410頁）。稽
      之上開文件有於文首明確記載「車輛動產抵押契約書」，
      「汽車買賣契約書」，文件內容並有記名王姿雯為汽車買
      方、辦理汽車抵押貸款等明顯字樣，以王姿雯當時為中興
      大學外文系學生之智識程度，自難諉為不知，況且，證人
      王宏偉自承伊因信用不佳，已無法透過銀行正常貸款程序
      核貸才找上李育璟協助，王姿雯斯時則為在學學生身分，
      資力有限，豈可能如渠等預期得以辦理信用貸款約500,00
      0元？復參諸王宏偉供稱：伊曾給付李育璟 50,000元用以
      購買「車籍資料」，並稱丁○○曾要求伊與王姿雯熟背車
      籍資料，劉文耀告知係丁○○介紹渠等來辦車貸時，伊就
      點頭等情（見原審卷第419至422頁），核與證人即匯通銀
      行中壢分行襄理劉文耀證稱：伊有明確告知王姿雯要辦理
      車貸，王姿雯亦有授權代刻印章乙情（91年度偵字第1423
      3 號卷第51頁）相符。是證人王姿雯嗣後辯稱並無辦理本
      件車貸，以及遭冒名偽造申辦云云應無足採。
（三）被告丁○○雖辯稱：李育璟介紹王姿雯、王宏偉來辦理車
      貸時，伊僅係分別轉介予梁智添、劉文耀云云（91年度偵
      字第 15411號卷第52頁）。惟查，證人即共犯李育璟於警
      詢中供述：本件車貸係由伊轉介丁○○辦理，貸款金額則
      匯入渠二人共用之帳戶（即李育憲帳戶），「車子是如何
      購買及賣掉都是丁○○一手辦理」等語（見91年度偵字第
      15411號卷第6頁）。證人王宏偉亦於原審審理中結證稱：
      丁○○指示伊與王姿雯前去找劉文耀襄理時，「要我們不
      要講太多話，怕我們會說溜嘴」，「要我們把車籍資料背
      熟，說要買車」，「她告訴我車號、顏色、汽缸數、型號
      」，復稱某次丁○○要求伊搭載至某車行，在車上時，丁○○將車窗搖下一點點偷照了一張汽車相片，伊事後回想
      丁○○可能都是用這種方式騙銀行貸款等語（見原審卷第
      419、423、425 頁），而被告丁○○亦自承：伊與王姿雯
      、王宏偉均知悉實際並無要買車，只是要貸款乙情（見原
      審卷第 602頁），再參諸被告丁○○實際提供貸款文件予
      王姿雯簽署、居間介紹其至匯通銀行辦理車貸，並實際負
      責後續處理事宜，據此堪認其並非置身事外，其上開所辯
      僅單純轉介云云應無足採。
（四）被告於本院審理時提出陳情書（自白書），指稱受到李玉
      璟脅迫云云；然查被告丁○○本身為政戰學校畢業、為空
      軍上尉職業軍人退役之智識程度背景（參91年度他字第90
      3 號卷第15頁履歷表），並非智識淺薄之人，於本院進行
      法庭辯論過程亦見其口才便給，思慮敏捷，豈是忍辱受欺
      卻噤若寒蟬不敢張揚之人，若確有遭李玉璟恫嚇，衡情其
      當會訴諸法律或請求警方偵辦以求自保，斷不可能忍辱偷
      生，甘願受李玉璟擺佈利用；且查被告共同參與本案犯罪
      之時間長達數月，經揭發之汽車詐貸案件即有 4件，若謂
      被告於其間意思狀態完全無法自主，只能受制於李玉璟，
      淪為他人犯罪之工具，孰人置信？即此，足見被告應有共
      同參與本件犯行至為明確，其上開所稱，並不足採。
（五）綜上所述，被告丁○○、甲○○所辯顯係卸責之詞，均不
      足採信，本件事證明確，被告 2人犯行均堪予認定，應依
      法論科。
伍、論罪科刑部分：
一、被告丁○○與共犯鍾陳福、梁智添 3人共組專辦貸款之團隊
    ，並與裕融公司、和潤公司簽定特約服務契約書，受上開公
    司所託，為該公司處理汽車貸款業務之招攬、對保事務之業
    務員，亦為從事業務之人。
二、核被告甲○○就事實欄一（一）部分，被告丁○○就事實欄
    一（一）、（二）、（三）及（四）關於車牌號碼 T5-3907
    號自用小客車部分所為，均係犯刑法第216條、第214條之行
    使公務員登載不實公文書（監理機關核發登載不實之汽車新
    領牌照登記書車主聯）罪、刑法第216條、第215條之行使業
    務上登載不實文書（丁○○、梁智添等業務上掌管之貸款暨
    動產抵押契約書）罪以及刑法第339條第1項之詐欺取財罪；
    另被告丁○○就事實欄一（四）關於車牌號碼 9P-2445號自
    用小客車部分所為，則係犯刑法第216條、第214條之行使公
    務員登載不實公文書（監理機關核發登載不實之汽車新領牌
    照登記書車主聯）罪及刑法第339條第1項之詐欺取財罪。被
    告甲○○、丁○○推由共犯邱建樺；被告丁○○推由共犯李
    育璟利用不知情之代辦商填寫汽車過戶登記書，送件至監理
    機關辦理過戶，致監理機關核發登載不實之汽車新領牌照登
    記書車主聯，嗣又持該登載不實之汽車新領牌照登記書車主
    聯向各該放款銀行行使以簽訂貸款暨動產抵押契約書，復委
    由各該放款銀行持以向監理機關行使以辦理動產抵押權設定
    登記，其等所為利用不知情之他人使公務員登載不實之低度
    行為，為其等行使公務員登載不實公文書之高度行為所吸收
    ；另被告丁○○親自或推由共犯梁智添在其等業務上所掌管
    之貸款暨動產抵押契約書上為虛偽不實之登載並在對保人欄
    簽名後，交予各該放款銀行，復委由各該放款銀行持以向監
    理機關行使以辦理動產抵押權設定登記，其等所為業務登載
    不實之低度行為亦為行使業務上登載不實文書之高度行為所
    吸收，均不另論罪。被告甲○○、丁○○先持上開登載不實
    之汽車新領牌照登記書車主聯向各該放款銀行行使以簽訂貸
    款暨動產抵押契約書，復委由各該放款銀行持以向監理機關
    行使以辦理動產抵押權設定登記，以及被告丁○○親自或推
    由共犯梁智添於其等業務上登載不實之貸款暨動產抵押契約
    書對保人欄內簽名後，交予各該放款銀行，復委由各該放款
    銀行持以向監理機關行使以辦理動產抵押權設定登記，係分
    別基於一個詐領汽車貸款之犯罪決意，實施該當於同一犯罪
    構成要件之數個舉動，且此數個行使之舉動具有時間、場所
    之密接關連性，復對於同一公文書或同一業務上掌管文書之
    公共信用法益造成侵害，應分別依接續犯之例論以一個行使
    公務員登載不實公文書及一個行使業務上登載不實文書罪。
三、被告丁○○就事實欄一（一）部分之行使公務員登載不實公
    文書、行使業務上登載不實文書及詐欺取財之犯行，與被告
    甲○○及共犯邱建樺間；就事實欄一（二）部分之行使公務
    員登載不實公文書、行使業務上登載不實文書及詐欺取財之
    犯行，與共犯鍾陳福、梁智添、邱建樺、李錦芳及趙玉龍間
    ；就事實欄一（三）部分之行使業務上登載不實文書犯行與
    共犯邱建樺間，及就行使公務員登載不實公文書及詐欺取財
    之犯行與共犯邱建樺、李育璟間；就事實欄一（四）關於車
    牌號碼 T5-3907號自用小客車部分之行使公務員登載不實公
    文書、行使業務上登載不實文書及詐欺取財犯行，及關於車
    牌號碼 9P-2445號自用小客車部分之行使公務員登載不實公
    文書及詐欺取財犯行，與共犯李育璟、梁智添、王姿雯、王
    宏偉間，均分別有犯意聯絡及行為分擔，而為共同正犯。被
    告甲○○雖非從事汽車貸款對保業務之人，貸款暨動產抵押
    契約書亦非其業務上作成之文書，惟因其就行使貸款暨動產
    抵押契約書部分係與被告丁○○共同實施，依刑法第31條第
    1 項之規定，仍應就行使業務上登載不實文書罪部分論以被
    告甲○○共同正犯。又被告甲○○、丁○○推由共犯邱建樺
    ，及被告丁○○推由共犯李育璟利用不知情之代辦商填寫汽
    車過戶登記書，送件至監理機關辦理過戶，致監理機關核發
    登載不實之汽車新領牌照登記書車主聯，以及被告甲○○、
    丁○○利用不知情之放款銀行持上開丁○○或梁智添業務上
    登載不實之貸款暨動產抵押契約書及監理機關核發登載不實
    之汽車新領牌照登記書車主聯等資料，向監理機關申請動產
    抵押設定登記而行使等犯行，均為間接正犯。
四、被告丁○○先後多次行使公務員登載不實公文書、行使業務
    上登載不實文書及詐欺取財之犯行，均時間緊接，觸犯構成
    犯罪要件相同之罪名，顯係基於同一概括犯意反覆為之，應
    分別依刑法第56條連續犯之規定論以一罪，並依法加重其刑
    。被告甲○○所犯上開行使公務員登載不實公文書罪、行使
    業務上登載不實文書罪，及被告丁○○所犯上開連續行使公
    務員登載不實公文書罪、連續行使業務上登載不實文書罪（
    就事實欄一（四）關於車牌號碼 9P-2445號自用小客車部分
    除外，此部分並無觸犯行使業務上登載不實文書罪），均係
    利用不知情之放款銀行同時持上開業務上登載不實之貸款暨
    動產抵押契約書及監理機關核發登載不實之汽車新領牌照登
    記書車主聯等資料，向監理機關申請動產抵押設定登記而行
    使，亦即均係由同一行使行為所觸犯，應分別依刑法第55條
    想像競合犯之規定，從一重之行使公務員登載不實公文書罪
    或連續行使公務員登載不實公文書罪處斷。又被告甲○○所
    犯上開行使公務員登載不實公文書罪，及被告丁○○所犯上
    開連續行使公務員登載不實公文書罪，與其等所犯之詐欺取
    財罪及連續詐欺取財罪間，均分別具有方法目的之牽連關係
    ，應分別依刑法第55條牽連犯之規定，從一重之詐欺取財罪
    或連續詐欺取財罪處斷。被告甲○○行使公務員登載不實公
    文書之犯行，及被告丁○○就事實欄一（一）、（二）所示
    連續行使公務員登載不實公文書與事實欄一（三）、（四）
    所示之全部犯行，雖未據起訴，然與其等經起訴之前揭論罪
    部分均分別具有牽連犯、連續犯之裁判上一罪之關係，為起
    訴效力所及，本院自均應併予審理。
五、原審據以對被告甲○○、丁○○論罪科刑，固非無見，惟查
    ：（一）被告甲○○、丁○○持上開登載不實之汽車新領牌
    照登記書車主聯先後向各該放款銀行及委由各該放款銀行向
    監理機關接續行使，係犯刑法第216條、第214條之行使公務
    員登載不實公文書罪，原判決就其等此部分犯行，僅論以刑
    法第 214條之使公務員登載不實罪，漏未審酌其等行使之高
    度行為，自有未洽。（二）被告甲○○雖非從事汽車貸款對
    保業務之人，貸款暨動產抵押契約書亦非其業務上作成之文
    書，惟因其就行使貸款暨動產抵押契約書部分係與被告丁○○共同實施，依刑法第31條第 1項之規定，仍應就行使業務
    上登載不實文書罪部分論以被告甲○○共同正犯。原判決未
    就被告甲○○此部分犯行論罪，亦有疏漏。（三）被害人乙○○之身分證件、印章固係遭共犯李育璟以辦理退稅為由而
    騙取，共犯李育璟並自行或利用不知情之第三人以乙○○之
    名義偽造買賣契約書、汽車過戶登記書、貸款暨動產抵押契
    約書及動產擔保交易動產抵押設定登記申請書等私文書並據
    以行使，惟共犯李育璟並未到案，復查無其他積極證據足以
    證明被告丁○○明知李育璟未經乙○○授權而冒用乙○○之
    名義偽造上開私文書，原判決僅以被告丁○○曾拒絕共犯李
    育璟辦理本件車貸案，即遽認被告丁○○對此車貸案件事有
    蹊蹺一情知悉甚詳，而論以被告丁○○共同連續行使偽造私
    文書罪，尚嫌速斷。被告丁○○、甲○○上訴意旨猶執前詞
    否認犯罪，固無足取，惟原判決既有前揭可議，自無可維持
    ，應由本院將原判決撤銷，另為適法之諭知。爰審酌被告丁○○身為裕融公司、和潤公司之對保人員，負有誠信義務，
    竟為求賺取代辦酬金，以殘值甚低之事故車、泡水車混充中
    古車貸款之客體，並與需款甚殷之共犯勾結，低價高估，於
    完全未看車之情況下即簽名對保，損及放款銀行之風險評估
    正確性；其所詐騙之代辦費用雖非鉅額，然本案遭揭發之詐
    領汽車貸款案件即高達 4件，顯見惡性不輕；雖於偵查中一
    度坦承犯行，然於原審迄本院審理中翻異前詞始終否認犯行
    ，於事證明確下仍飾詞狡卸，且於本院審理時猶不知自省。
    竟具狀藉詞指稱受李育璟脅迫云云，然查被告丁○○本身為
    退役上尉軍官，智識程度不低，於本院審理期間未見其對於
    本案犯行有絲毫悔意，並儼然以被害人身份自居，不知反躬
    自省，卻推諉罪責於未到案之共犯李育璟，犯後態度不佳；
    其犯罪之動機、目的為詐取貸款公司代辦費用，而從事本案
    集團性、智慧型犯罪等一切情狀，量處如主文第 2項所示之
    刑，以資懲儆。另審酌被告甲○○為原住民婦女，智識程度
    不高，及其犯罪之動機、目的係因經濟狀況不佳、周轉困難
    ，以致於受丁○○之誘誤蹈法網；實際詐取之核貸金額為23
    0,000元，除給付車款100,000元外，其實際犯罪之所得僅13
    0,000元；案發迄今已逾4年，因欠缺資力仍僅清償約80,000
    元，於事證明確下仍飾詞狡卸，絲毫未見悔意；於本案犯罪
    後，因腦中風合併肢體障礙以致健康狀況不佳，不良於行以
    及前無犯罪紀錄之素行、品行等一切情狀，量處如主文第 3
    項所示之刑，並諭知易科罰金之折算標準。又共犯邱建樺雖
    因同一犯罪事實遭臺灣桃園地方法院另案判處有期徒刑 6月
    確定；然稽其犯罪情狀並不亞於被告丁○○，因另案審理時
    未及審酌其全部犯罪事實、情狀，因而未能妥適量刑，固非
    允宜；但本院認為上開不當量刑之結果，不宜執為本案量刑
    之審酌基準。又被告甲○○之犯罪事實較為輕微，較諸被告
    丁○○更顯惡性為低，惟其始終否認犯行，本院認為從輕量
    刑已足彰顯其所為不該，不宜再予緩刑之恩典，否則不啻縱
    容犯罪者藐視司法，鼓勵影響金融秩序，並無法與一般坦認
    犯罪之行為人之量刑結果有所區隔，附此敘明。
陸、不另為無罪諭知部分：
一、公訴意旨另以：被告甲○○於90年12月24日，與「慶安汽車
    」虛偽簽訂車牌號碼 MK-4321號自用小客車之買賣契約書，
    並填寫購車價格為 260,000元，再依據前開虛偽之買賣契約
    ，於同年月31日，與第一銀行簽訂貸款暨動產抵押契約書，
    及在第一銀行消費者貸款申請書上偽造其夫黃孝光之簽名及
    印文為保證人，且甲○○與丁○○共同謀議，由甲○○偽造
    其夫黃孝光之本票 1紙，將上開文書及本票均交付予第一銀
    行，因認被告甲○○所為，另涉犯刑法第216條、第210條之
    行使偽造私文書；被告丁○○、甲○○另共同涉犯刑法第
    201條第1項之偽造有價證券等罪嫌。
二、按犯罪事實應依證據認定之，無證據不得認定犯罪事實；又
    不能證明被告犯罪者，應諭知無罪之判決；刑事訴訟法第15
    4 條第2 項、第301 條第1 項分別定有明文。且認定犯罪事
    實所憑之證據，雖不以直接證據為限，間接證據亦包括在內
    ，然而無論直接或間接證據，其為訴訟上之證明，均於通常
    一般之人均不致有所懷疑，而得確信其為真實之程度，始得
    據為有罪之認定，倘其證明尚未達到此一程度，而有合理懷
    疑存在時，致使無從形成有罪之確信，根據「罪證有疑，利
    於被告」之證據法則，即不得遽為不利被告之認定，最高法
    院76年度台上字第4986號著有判例意旨參照。
三、本件公訴人認被告甲○○涉有前揭行使偽造私文書；被告丁○○、甲○○共同涉有前揭偽造有價證券犯行，無非係以：
    被告丁○○、甲○○二人之自白及對彼此之證述，及本票影
    本（92年度他字第 265號卷第15頁）、第一銀行消費者貸款
    申請書影本（92年度偵字第 7460號卷第12頁）各1紙在卷可
    稽等情持為論據。
四、經查：
（一）有關證人丁○○於92年8 月6 日就被告甲○○犯罪事實之
      證述內容，係在檢察事務官詢問時所為之陳述，屬審判外
      之傳聞證據，且未經具結，依同法第159條第1項、第 158
      條之3 之規定，應無證據能力，已如前述，自難執此為被
      告甲○○涉犯偽造有價證券罪嫌之證據，合先敘明。
（二）證人黃孝光於偵查中未曾到庭，嗣經原審傳訊到庭並行交
      互詰問，其證稱：用以擔保車牌號碼 MK-4321號自用小客
      車之本票，以及消費者貸款申請書上之「黃孝光」簽名均
      係伊所親簽（見原審卷第 283頁、第284頁至第285頁），
      經核與被告丁○○、甲○○二人於偵查中所自白係由被告
      甲○○自行未經黃孝光同意而冒簽、偽造之過程已有不符
      。稽之卷附本票（92年度他字第 265號卷第15頁）、第一
      銀行消費者貸款申請書（92年度偵字第7460號卷第12頁）
      其上「黃孝光」之簽名，核與原審向證人黃孝光任職之正
      光幼稚園調取之福祿貝爾國際文教機構人事資料表、黃孝
      光向萬泰商業銀行貸款資料（見原審卷第 246頁以下），
      以及被告甲○○提出之其女兒參加立人補習班考試之試卷
      其上黃孝光之簽名相較，無論筆順、筆勁、字體均甚為相
      似，顯係同一人所書寫，亦即上開本票、消費者貸款申請
      書其上之簽名應係黃孝光所親簽無訛。準此，被告甲○○
      於檢察事務官詢問時供陳：黃孝光之名字為其所簽，且係
      丁○○讓伊如此做之自白，顯與客觀事實不符。再參諸裕
      融公司嗣後確實以黃孝光為相對人聲請強制執行，此有民
      事強制執行聲請狀、臺灣桃園地方法院核發之債權憑證各
      1 份在卷可參（見原審卷第313頁、第319頁），綜上益見
      被告丁○○、甲○○事後所辯係因不願牽連黃孝光，才故
      意供述上開簽名與黃孝光無關乙節，應非虛構無稽。按被
      告之自白，不得作為有罪判決之唯一證據，仍應調查其他
      必要之證據，以查其是否與事實相符，刑事訴訟法第 156
      條第 2項著有明文，公訴人所引認定被告甲○○涉有前揭
      行使偽造私文書；被告丁○○、甲○○共同涉有前揭偽造
      有價證券犯行之證據，既係與客觀事實不符之被告自白，
      自難執為被告二人不利之認定。此外復查無其他證據足資
      認定被告二人涉有此部分之犯罪事實，然因公訴人認為此
      部分如成立犯罪，與前揭論罪科刑之罪均分別有方法、目
      的之牽連關係，為裁判上一罪，爰均不另為無罪之諭知。
柒、本案共犯李育璟、李錦芳、王姿雯、王宏偉涉有上開犯嫌，
    均未據檢察官提起公訴，另共犯梁智添則經檢察官為不起訴
    處分，有關渠等所為上開事實，是否亦有偽造文書、詐欺取
    財等犯嫌，應由檢察官另行偵查處理，附此敘明。
捌、據上論斷，應依刑事訴訟法第369 條第1 項前段、第364 條
    、第299 條第1 項前段，刑法第28條、第56條、第216 條、
    第214 條、第215 條、第339 條第1 項、第55條、第41條第
    1 項前段，罰金罰鍰提高標準條例第1 條前段、第2 條，判
    決如主文。
本案經檢察官陳玉珍到庭執行職務。
中    華    民    國    95    年    3    月     21    日
                  刑事第九庭審判長法  官  李文成
                                  法  官  王復生
                                  法  官  周盈文
以上正本證明與原本無異。
檢察官如不服本判決，應於收受送達後十日內向本院提出上訴書
狀，其未敘述上訴之理由者並得於提起上訴後十日內向本院補提
理由書（均須按他造當事人之人數附繕本）。
被告不得上訴。
                                  書記官  余姿慧
中    華    民    國    95    年    3    月     21    日
附錄：本案論罪科刑法條全文
刑法第214 條（使公務員登載不實事項於公文書罪）
明知為不實之事項，而使公務員登載於職務上所掌之公文書，足
以生損害於公眾或他人者，處3 年以下有期徒刑、拘役或500 元
以下罰金。
中華民國刑法第215 條（業務上文書登載不實罪）
從事業務之人，明知為不實之事項，而登載於其業務上作成之文
書，足以生損害於公眾或他人者，處3 年以下有期徒刑、拘役或
500 元以下罰金。
刑法第216 條（行使偽造變造或登載不實之文書罪）
行使第210 條至第215 條之文書者，依偽造、變造文書或登載不
實事項或使登載不實事項之規定處斷。
刑法第339 條第1 項（普通詐欺罪）
意圖為自己或第三人不法之所有，以詐術使人將本人或第三人之
物交付者，處5 年以下有期徒刑、拘役或科或併科1,000 元以下
罰金。


司法院資訊處製作；財團法人民間司法改革基金會備份。
